臺灣板橋地方法院交通事件裁定　　　 　94年度交聲字第977號
原處分機關　交通部公路總局臺北區監理所
異　議　人　甲○○
即受處分人
上列受處分人因違反道路交通管理處罰條例案件，對於交通部公
路總局臺北區監理所民國94年5 月31日所為之處分（原處分案號
：北監自裁字裁40－ACV602669 號）聲明異議，本院裁定如下：
    主  文
異議駁回。
    理  由
一、按汽車駕駛人，行經有燈光號誌管制之交岔路口闖紅燈者，
    處新臺幣1,800元以上5,400元以下罰鍰；又汽車駕駛人有第
    53條情形者，除依原條款處罰鍰外，記違規點數3 點，道路
    交通管理處罰條例第53條、第63條第1項第3款分別定有明文
    。次按，對於違反道路交通管理處罰條例之行為，當場舉發
    者，應填記駕駛人或行為人姓名、性別、出生年月日、地址
    、車牌號碼、車輛種類；被查獲之駕駛人或行為人為受處分
    人時，應將該通知單填記後交付該行為人簽名或蓋章收受之
    ；拒絕簽章者，並記明其事由，視為已收受，違反道路交通
    管理事件統一裁罰基準及處理細則第11條第1 項第1 款亦有
    明定。
二、異議意旨略以：異議人即受處分人甲○○於民國（下同）94
    年2 月6 日下午1 時許開車行經臺北市○○○路○段與文化
    三路交岔口，路口右邊是一個公園，左邊是一個學校，且設
    有紅綠燈，從異議人的方向可以看到號誌，當時異議人看到
    綠燈前行左轉，不料，警察從對向車道過來，攔查異議人。
    異議人出示駕、行照給警察，警察看完之後就拿給異議人，
    異議人就離開，結果異議人沒有收到紅單，直接收到裁決書
    。爰為此聲明異議，請求撤銷原處分云云。
三、經查：
（一）、訊據異議人即受處分人甲○○固坦承確曾於94年2月6日
        下午1 時45分許，駕駛車牌號碼Z5─3189號自用小客車
        ，行經臺北市○○○路○段與文化三路之交岔路口，惟
        仍辯稱：伊係綠燈始左轉，並未闖紅燈云云。惟查，前
        揭違規事實業經舉發本件交通違規事件之警員梁清中於
        本院調查時到庭具結證稱：「（法官問：對違規通知單
        有何意見？）我在文化三路停等紅綠燈的時候，我當時
        是要左轉中央北路二段，執行巡邏勤務，我的方向是綠
        燈，所以我要行駛，異議人從中央北路二段要左轉文化
        三路，因為異議人紅燈左轉，所以我就鳴警報器，我在
        文化三路和中央北路路口就攔查到異議人，駕駛人也有
        出示駕照：行照，我依法告發他，因為異議人之前都沒
        有異議，但我開完罰單之後，他說他是來打球的，我說
        打球和違規無關，我就依法告發，異議人說他不要簽罰
        單，他叫我直接寄給他，他就走了，我就寫拒簽，因為
        他就直接離開，所以我來不及告知他拒簽的法律效果是
        視為合法送達，所以我才會在罰單上註明。」、「（法
        官問：對異議人提出照片二幀有何意見？）舉發地點是
        這個路口沒有錯，這個路口有設置二個紅綠燈，如果從
        異議人的位置來看的話，應該是要看往中央北路一段的
        號誌燈，號誌燈的形式我不清楚，我認為異議人紅燈左
        轉是因為我的號誌燈綠燈，所以我認為異議人是紅燈，
        因為那邊沒有號誌左轉。我看到異議人紅燈左轉的時候
        ，我這邊的綠燈大約已經亮了五秒左右。」等語屬實（
        參見本院94年7 月5 日訊問筆錄第2 頁及第3 頁），參
        酌證人梁清中就異議人駕駛自用小客車闖紅燈之行為均
        已清楚證述；而臺北市○○○路○段與文化三路路口，
        為Ｔ字三岔路口，其號誌均為紅黃綠三色燈箱，並無左
        轉箭頭號誌，並有臺北市政府交通管制工程處94年7 月
        19日北市交工控字第09332345100 號函1 紙附卷可稽。
        徵諸證人梁清中係交通警察人員為依法令從事交通秩序
        維護工作之人，對違規行為人並無主觀之好惡，更與異
        議人素不相識，並無宿怨、仇隙，衡諸常情，應無甘冒
        自身觸犯偽證罪之風險而設詞誣攀異議人之理，是證人
        梁清中前開證言，誠為平允可信。
（二）、又本件交通違規舉發過程雖未錄影或以其他科學儀器採
        證，然交通警員掣單舉發違反道路交通管理處罰條例所
        列之違規事實，本質上為行政處分，係公務員基於職務
        上權力，依法就特定之具體事件所為具有公法上效果之
        單方行政行為，基於公務員為公法上行為具有公信力之
        原則，該行政處分當可被推定為真正，其據以依法處分
        之事實認定亦為真正無誤。本此公信原則，立法者賦予
        行政機關制定違反道路交通管理事件統一裁罰基準及處
        理細則，使勤務警員得當機處分以達其維護交通秩序、
        安全之行政目的，否則國家行政勢必窒礙難行。據此，
        刑事訴訟法就犯罪證據有關之規定中與屬行政秩序罰之
        交通違規裁罰本質不合之部分，自不在準用之列。異議
        人雖否認有違規，但迄未就執勤警員之舉發有何瑕疵或
        錯誤，舉證以供調查，本院經查亦無任何證據足資證明
        員警有捏造事實、違法取締之情事，則執勤警員本其維
        護交通秩序、安全職責所為之舉發，自應受到合法、正
        確之推定。此外，尚有臺北市政府警察局ACV602669 號
        舉發違反道路交通管理事件通知單影本1份 在卷足憑，
        則前揭異議人駕駛上開自用小客車行經有燈光號誌管制
        之臺北市○○○路○段與文化三路之交岔路口闖紅燈之
        違規事實已臻明確，堪以認定，異議人前述所辯，顯係
        卸責之詞，洵非可採。
（三）、至本件舉發單有無合法送達異議人收受乙節，證人即舉
        發員警梁清中於本院調查時到庭證稱：「‧‧‧異議人
        說他不要簽罰單，他叫我直接寄給他，他就走了，我就
        寫拒簽，因為他就直接離開，所以我來不及告知他拒簽
        的法律效果是視為合法送達，所以我才會在罰單上註明
        。」等語（參見本院94年7月5日訊問筆錄第2頁及第3頁
        ），此外，並有其上記載「拒簽拒收」之臺北市政府警
        察局北市警交大字第 ACV602669 號舉發違反道路交通
        管理事件通知單影本乙紙在卷可稽。顯見本件交通違規
        事件，係經執勤員警梁清中當場舉發，而執勤員警梁清
        中掣單後欲交付異議人收受時，異議人拒絕收受，執勤
        員警遂於舉發單上記載拒簽拒收，則依前揭道路交通管
        理事件統一裁罰標準及處理細則第11條第1項第1款規定
        ，應認本件舉發單視為已合法送達由異議人收受，裁決
        機關進而依法裁處，並無不合。是異議人辯稱其未收到
        舉發通知單一節，亦無可採。是原處分機關以異議人違
        規事證明確，據以援引道路交通管理處罰條例第 53 條
        （裁決書贅引第1項）、第63條第 1項第3款之規定，裁
        處異議人罰鍰新臺幣5,400 元，並記違規點數3 點，於
        法並無違誤，量處亦稱妥適。本件異議人之異議為無理
        由，應予駁回。
四、據上論斷，應依道路交通案件處理辦法第19條，裁定如主文
    。
中　　華　　民　　國　　94　　年　　8 　　月　　29    日
                      交通法庭  法　官  高玉舜
以上正本證明與原本無異
如不服本裁定應於送達後5日內向本院提出抗告狀
                                書記官　田世杰
中　　華　　民　　國　　94　　年　　8 　　月　　29　　日
